【裁判字號】    97,交聲,2302
【裁判日期】    970908
【裁判案由】    聲明異議
【裁判全文】
臺灣臺中地方法院交通事件裁定        97年度交聲字第2302號
原處分機關  交通部公路總局臺中區監理所豐原監理站
異  議  人
即受處分人  戊○○
上列受處分人因違反道路交通管理處罰條例案件，對於交通部公
路總局臺中區監理所豐原監理站民國97年8月1日所為之處分（原
處分：豐監稽違字第裁63-HD0000000號），聲明異議，本院裁定
如下：
    主  文
異議駁回。
    理  由
一、按道路交通案件處理辦法第19條明定：交通法庭認為聲明異
    議無理由者，應以裁定駁回之。
二、原處分意旨略以：異議人即受處分人戊○○駕駛CY-2491 號
    自用一般小貨車於民國97年6月10日1時20分許，在沙鹿鎮○○路晉江幹158 前處因肇事使人受傷，未依規定處理而逃逸
    ，為臺中縣警察局清水分局以中縣警交字第HD0000000 號違
    反道路交通管理事件通知單舉發，原處分機關以前揭被舉發
    違規事實及臺中縣警察局清水分局97年7月7日中縣警交字第
    0970032378號函，依違反道路交通管理處罰條例第62條第4
    項裁處異議人罰鍰新臺幣6,000元，吊銷駕駛執照，1年內禁
    考。
三、異議意旨則以：(一)原裁決書略謂聲明異議人於97年6 月10日
    清晨1 點20分駕駛自用一般中貨車，載吳采玲駕駛汽車肇事
    致人受傷而逃逸，違反道路通管理處罰條例第62條第4 項云
    云，惟查聲明異議人係於97年6月10日1時20分駕駛CY-2491
    號自用一般小貨車內載吳采玲，時速約50公里左右經過沙鹿
    鎮○○路晉江幹158 前（下坡路段），彼時聲明異議人經過
    中棲路時，不惟前方均無任何車輛行駛，路燈通明抑且聲明
    異議人之貨車引擎聲吵雜，沿路緊閉車窗（有冷氣及音響）
    ，幾乎與車外聲音隔離，是聲明異議人專心注視前程行駛外
    ，並無感覺有與異物相擦撞之情事，聲明異議人並不知有機
    車擦撞聲明異議人貨車之情事，凡此事實有吳采玲可證其事
    。(二)俟於當日下午3 時多聲明異議人正在工作，經警通知始
    知駕駛機車擦撞聲明異議人貨車之情事，其間聲明異議人遭
    路人指控，有1 機車駕駛者（嗣後查得始知為丁○○小姐）
    欲超過聲明異議人之貨車不慎擦撞貨車後半部之貨車而倒地
    ，而路人竟不實之指摘略謂「聲明異議人有怒罵倒地機車駕
    駛人丁○○及該指證之路人有駕駛機車超越聲明異議人之貨
    車並示聲明異議人停車」之情形，證人所言顯與事實不符，
    此乃：聲明異議人並不察覺丁○○小姐有超越聲明異議人
    之貨車不慎擦撞聲明異議人貨車後半部邊板而倒地之事實。
    聲明異議人於該路段從未有停車，亦無與異物擦撞之感覺
    ，何來「怒罵」任何人？退步言之，苟若聲明異議人有怒
    罵任何人時，在引擎發動行駛中，加上車窗緊閉、冷氣、音
    響開放中，外界路人能看得到嗎？請警方實地模擬即可知悉
    。聲明異議人時速約50公里，沿途從未發覺有行車異狀，
    何來緊急煞車之情事，有同車之吳采玲可證其事，警方之認
    定顯有違誤。依上情形路人所言完全與事實不符，請調閱相
    關監視器及測謊以明真相。(三)聲明異議人卻不知丁○○駕駛
    機車超越聲明異議人之貨車後半部邊板而倒地之情事，聲明
    異議人於駕駛中並不知與異物擦撞之感覺，此有證人吳采玲
    可證其事，按道路交通管理處罰條例第62條第4 項所謂「駕
    駛人致人受傷而逃逸者」，必須駕駛人知悉肇事而蓄意逃逸
    為處罰構成要件，苟若駕駛人完全不知有肇事之情形，即非
    該罪所比擬，易言之即無觸犯交通處罰條例第62條第4 項之
    可言，原豐原監理站對此並未深入調查，而為裁決聲明異議
    人罰鍰新臺幣6,000元，吊銷駕駛執照，1年內禁考，顯屬重
    大違誤，狀請撤銷裁決書、不付罰鍰新臺幣6,000 元暨吊銷
    駕駛執照，1年內禁考之處分云云。
四、本院認：
（一）按道路交通事故發生後，有受傷或死亡之情形者，應即時
      救護或採取必要之措施，以防損害範圍之擴大。如駕駛人
      於肇事後，隨即駕車逃離現場，不僅使肇事責任認定困難
      ，更可能使受傷之人喪失生命、求償無門，自有從嚴處理
      之必要。依民國94年12月28日修正公布、95年7月1日施行
      之道路交通管理處罰條例第62條第3項、第4項前段規定，
      汽車駕駛人駕駛汽車肇事致人受傷或死亡者，應即採取救
      護措施及依規定處置，並通知警察機關處理，不得任意移
      動肇事汽車及現場痕跡證據，違反者處新臺幣3,000元以
      上9,000元以下罰鍰，但肇事致人受傷案件，當事人均同
      意時，應將肇事汽車標繪後，移置不妨礙交通之場所；前
      項駕駛人肇事致人受傷而逃逸者，吊銷其駕駛執照。上開
      規定之其目的在增進行車安全，保護他人權益，以維護社
      會秩序，該規定係為維護車禍事故受害人生命安全、身體
      健康必要之公共政策，且在責令汽車駕駛人善盡行車安全
      之社會責任。
（二）異議人對其於上開時間、地點，駕駛車號CY-2491號自小
      貨車擦撞被害人丁○○所騎乘之K7T-300號重型機車，致
      被害人丁○○受有傷害之事實，固不否認，並與被害人丁○○就過失傷害部分於97年7月7日達成和解，有卷附和解
      書1份在卷可參，惟異議人堅詞否認肇事逃逸，辯稱：我
      沒有停下來再加速逃逸的動作，那個路段剛好是下坡，我
      開四、五十公里，所以我有稍微踩住煞車，我不知道有碰
      到那個小姐，是警察隔天通知我才知道有碰到云云。惟查
      ，異議人駕駛車號CY-2491號自用一般小貨車於上開時間
      、地點，與被害人丁○○所騎乘之車號K7T-300重型機車
      發生碰撞，導致被害人丁○○人車倒地滑行並受有傷害，
      異議人駕車先行減速後，隨即加速離去，適路人乙○○、
      丙○○騎乘機車經過，目睹車禍經過並聽見碰撞聲後，因
      異議人未依前揭規定停車處置傷者反加速離去，始主動追
      及異議人駕駛之車輛後提供員警肇事車輛車牌號碼及顏色
      ，而到場處理之警員甲○○於肇事現場地面測得刮地痕跡
      、並據證人乙○○、丙○○所提供之資料，循線通知異議
      人到案說明，並在車號K7T-300號重型機車車身及車號CY-
      2491號貨車車身發現各有藍色、白色烤漆及擦痕之事實，
      業經證人即路人乙○○、丙○○、證人即沙鹿分駐所交通
      小隊員警甲○○到院證述甚詳，並有道路交通事故現場圖
      、道路交通事故調查報告表(一)(二)及車禍現場暨車損照片8
      張在卷可稽。參以證人乙○○、丙○○與異議人素不相識
      ，並無仇怨，僅因本件車禍偶然相遇，證人甲○○係依法
      執行公務到場處理交通事故，與異議人亦無嫌隙，3人均
      無攀誣異議人而自陷誣告或偽證罪責之必要，足認証人乙○○、丙○○及甲○○等人前述證述內容，應與事實相符
      ，當可採信，自足為異議人不利之認定。又據證人乙○○
      、丙○○所述，其等斯時係行駛於異議人、被害人丁○○
      後方約50公尺，嗣異議人與被害人丁○○發生碰撞時，並
      清楚聽到碰撞聲等語，復佐以車禍後，被害人丁○○車輛
      在路面上遺留長達7、9公尺之刮地痕，並往前繼續滑行9.
      3至10.4公尺後，始停止於路旁（距道路邊緣2.7至3.7公
      尺），有前揭道路交通事故現場圖可查等情，可見車禍後
      ，被害人丁○○車輛倒地滑行之力量甚鉅。衡情，異議人
      自可因此知悉車禍事故之發生，否則其豈會有減速，又突
      然加速前行之舉，益徵異議人確有於肇事後逃逸之情，故
      異議人前詞所辯，無非推諉，不可採信。本件異議人駕車
      擦撞被害人丁○○騎乘之機車，致被害人丁○○人車倒地
      後受有傷害，竟未依規定停車對傷者為適當之處置，反加
      速逃逸之違規事實，應可認定。異議人前詞所辯，尚無理
      由。本件異議人肇事後加速逃逸違規事實，既已明確，原
      處分機關援引道路交通管理處罰條例第62條第4項規定及
      違反道路交通管理事件統一裁罰基準表裁處異議人罰鍰新
      臺幣6,000元並吊銷駕駛執照、1年內禁考之處分，即無不
      當，應認本件異議為無理由，合予駁回。又本件事證已臻
      明確，異議人聲請傳喚證人吳采玲到庭，並調閱路上相關
      監視器，及聲請對異議人、被害人丁○○、證人乙○○、
      丙○○予以測謊，均核無必要，並屬重複之調查，均應予
      以駁回，附此敘明。
據上論斷，應依道路交通案件處理辦法第19條裁定如主文。
中    華    民    國    97    年    9     月    8     日
                              交通法庭法  官  林世民
以上正本證明與原本無異
如不服本裁定應於送達後5日內向本院提出抗告狀
                                      書記官  紀俊源
中    華    民    國    97    年    9     月    8    日


司法院資訊處製作；財團法人民間司法改革基金會備份。
